臺灣臺南地方法院刑事判決　　　　　　　　　　　　　九十一年度訴字第六五六號
　　公　訴　人　臺灣臺南地方法院檢察署檢察官
　　被　　　告　乙○○
　　　　　　　　甲○○
右列被告等因妨害自由案件，經檢察官提起公訴（九十年度偵字第一二九二八號），
本院判決如左：
    主  文
乙○○、甲○○共同以強暴之非法方法，剝奪人之行動自由，乙○○處有期徒刑陸月
，甲○○處有期徒刑肆月，如易科罰金，均以佰元折算壹日。甲○○緩刑肆年。
    事  實
一、乙○○係臺南市○○路○段二一七號「金順利當鋪」經理，甲○○為該當鋪之業
    務員。於民國九十年九月十三日十三時許，乙○○夥同甲○○、綽號「阿燦」等
    三名不詳姓名年籍成年男子共五人，攜帶噴漆，由甲○○駕駛車牌號碼Ｊ五─四
    六四五號自小客車，內載乙○○，綽號「阿燦」之男子及另二不詳姓名成年男子
    人則乘另一輛自用小客車，前往臺南市○○路○段五一九號丙○○之住處，欲向
    丙○○之父黃清文催討其向當鋪借貸之新臺幣（下同）五十萬元汽車借款。因黃
    清文不在，乙○○等人欲在該處後門噴漆，而與丙○○發生口角，甲○○竟與綽
    號「阿燦」及另二名不詳姓名之成年男子，共同徒手毆打丙○○，致丙○○受有
    顏面、頸部、胸背部及四肢多處外傷之傷害（傷害部分，業經撤回告訴，詳後述
    ）。其後乙○○、甲○○與綽號「阿燦」及另二名不詳姓名成年男子等人，復共
    同基於妨害自由之犯意聯絡，以強暴之方式強行將丙○○押上前開甲○○所駕駛
    之自小客車，剝奪其行動自由，載往「金順利當鋪」，乙○○並指示丙○○打電
    話聯絡其父黃清文，嗣因丙○○無法連絡上黃清文，乙○○等人始將丙○○載回
    住處，丙○○乃得以回復自由，前後計剝奪丙○○之行動自由達半小時。
二、案經丙○○訴由臺南市警察局第三分局報請臺灣臺南地方法院檢察署檢察官偵查
    起訴。
    理  由
一、訊之被告乙○○、甲○○固坦承有於右揭時、地與綽號「阿燦」等不詳姓名之成
    年男子三人共同前往告訴人丙○○之住處並同乘車輛前往「金順利當鋪」等情不
    諱，惟矢口否認有何妨害自由之犯行，被告乙○○辯稱：伊並沒有妨害自由，當
    天係因伊所帶去的資料均係影本，丙○○想要了解他父親之借款情形，自願與伊
    一同回當鋪看他父親之借款資料云云；被告甲○○則辯以：當天係經理的朋友（
    指綽號「阿燦」及另二名不詳姓名男子）要抓丙○○上車，丙○○說不要押他，
    他要自己上車去瞭解父親借錢情形，伊並沒有強押他云云。然查：
  (一)右揭事實，業據告訴人丙○○於警訊及偵查中指訴：因伊父親黃清文向「金順利
    當鋪」借款五十萬元未如期付款，乙○○、甲○○及其他三名不詳年籍之成年男
    子於九十年九月十三日，至伊家要錢並欲在門口噴灑油漆，伊阻止他們，甲○○
    及其他三名不詳年籍之男子即毆打伊，並強押伊上他們的車至「金順利當鋪」，
    伊不從乙○○與另二名不詳年籍成年男子即推伊上車，在當鋪內乙○○要伊聯絡
    伊父親拿錢來還，否則不讓伊離開等語綦詳，且告訴人如事實欄所述之傷害並有
    臺南市立醫院九十年九月十三日醫字第００七七九六號之驗傷診斷書一紙在卷可
    稽。
  (二)被告乙○○於偵查時均供承：伊去向丙○○之父討債時有帶本票、當票，丙○○
    沒有說要代其父親還錢，到當鋪後，是伊要丙○○打電話找其父親，看錢要不要
    還等語（見偵查卷第十頁、十一頁）；復於本院時亦坦承：伊之前有去過丙○○
    家，當時伊有向他說他父親欠錢之事，並請伊轉告伊父親，案發當天伊有帶當票
    影本、本票影本及讓渡書等資料前往丙○○家等語（見本院九十一年九月五日訊
    問筆錄、九十一年十月十六日審判筆錄），且告訴人丙○○於偵查及本院時即供
    稱：之前乙○○曾到伊家來要過錢，伊當時始知道伊父親欠當鋪錢等語（見偵查
    卷第七頁反面、本院九十一年九月二十六日訊問筆錄），足見告訴人丙○○於案
    發前即已知悉其父親向「金順利當鋪」借款一事，則何須再與被告等人前往當鋪
    核閱資料以明瞭其父親是否真有借款？且被告乙○○當時既有攜帶丙○○父親簽
    發之本票及當票等文件，又何以不當場核閱？再者，告訴人丙○○若僅係前往當
    鋪瞭解其父親借款之情形，被告乙○○又為何要丙○○聯絡其父看錢要不要還？
    是以告訴人丙○○並無前往當鋪核閱資料以瞭解其父借款狀況之必要甚明。
  (三)參以被告乙○○於本院調查時供稱：丙○○搭乘伊的車子去當鋪看資料，由甲○○駕駛，伊坐在駕駛座後方，丙○○坐中間，綽號「阿燦」之男子則坐副駕駛座
    後方等語（見本院九十一年九月五日訊問筆錄）；被告甲○○於偵查及本院調查
    時亦供陳：伊開車，乙○○坐副駕駛座，丙○○坐後座中間，兩旁是經理的朋友
    等語（見偵查卷第九頁、本院九十一年九月五日訊問筆錄），雖其二人之供述略
    有不一，惟告訴人丙○○前往當鋪之路程係坐於甲○○所駕駛之自用小客車後座
    中間，且二旁另有其他二人在座之陳述則均屬一致，則由其搭乘之位置觀之，倘
    告訴人係自願前往當鋪，何以在有二輛自小客車之情形下，仍有二人分坐於告訴
    人二側？足見告訴人應係受被告等人以強制手段強押離去，而非出自其本意，被
    告二人前揭辯稱：係告訴人自願前往當鋪瞭解其父借款情形云云，顯悖於常情與
    經驗法則，應係事後卸責之詞，不足採信。
  (四)另告訴人丙○○於本院審理時雖附和被告二人之詞，陳稱：當時乙○○有拿出本
    票及當票影本給伊看，伊自己要與乙○○等人回當鋪看資料原本，伊係自己自願
    上開的云云，然告訴人於本院審理中所為之陳述，與警訊及偵查中所述既有出入
    ，則其真實性尚待斟酌；且參諸被告與告訴人係於九十一年九月五日達成和解，
    有和解書一份在卷可稽，告訴人隨即於同日本院調查時當庭表示撤回傷害部分之
    告訴，並陳稱係自願前往當鋪，且因此事係伊父親積欠當鋪借款所引起，伊不想
    再追究了等情（見本院九十一年九月五日訊問筆錄），足認告訴人事後改稱係自
    己上車，自願前往當鋪云云，要屬雙方和解後，意圖卸免被告二人刑事上妨害自
    由犯行之迴護之詞，委無足採，應以其於警訊及偵查時所指稱係遭被告等人強押
    上車並前往當鋪之詞為可採。
  (五)綜上所述，本件事證已臻明確，被告乙○○、甲○○之犯行均堪以認定。
二、按刑法第三百零二條之妨害自由罪，爰包括私禁及以其他非法方法剝奪人之行動
    自由而言，所謂非法方法，當包括強暴脅迫等情事在內（最高法院七十四年臺上
    字第三四０四號判例意旨參照）。是被告乙○○、甲○○夥同他人以強暴之方式
    ，強令告訴人上車後載往他處，核其二人所為，均係犯刑法第三百零二條第一項
    之剝奪行動自由罪。被告乙○○、甲○○與綽號「阿燦」及另二位不詳姓名年籍
    成年男子間，就上開犯行，有犯意聯絡及行為分擔，皆為共同正犯。爰審酌被告
    乙○○、甲○○僅因債務糾紛即圖以非法方法強行解決，手段暴力，造成被害人
    精神及身體上之痛苦甚鉅，對社會治安所生之危害非輕，及其二人之涉案程度及
    主從關係，事後已與告訴人達成和解，業如前述，暨犯罪後態度等一切情狀，分
    別量處如主文所示之刑，並均諭知易科罰金之折算標準。又被告甲○○前未曾受
    有期徒刑以上刑之宣告，有臺灣臺南地方法院檢察署刑案資料查註紀錄表及臺灣
    高等法院被告全國前案紀錄表在卷可憑，其因一時失慮，致罹刑章，經此偵審程
    序及科刑之教訓後，應知所警惕，信無再犯之虞，本院認所宣告之刑以暫不執行
    為適當，併均諭知被告甲○○緩刑四年，以勵自新。
三、公訴意旨另以：被告甲○○於上開時地與綽號「阿燦」及另二名不詳姓名之成年
    男子，基於傷害之犯意聯絡，共同徒手毆打告訴人丙○○，致丙○○受有顏面、
    頸部、胸背部及四肢多處外傷之傷害，因認被告甲○○尚涉有刑法第二百七十七
    條第一項之傷害罪等語。惟按告訴乃論之罪，告訴人於第一審辯論終結前得撤回
    其告訴，又告訴經撤回者，應諭知不受理之判決，刑事訴訟法第二百三十八條第
    一項、第三百零三條第三款分別定有明文。查本件告訴人丙○○告訴被告甲○○
    等人傷害案件，經核係觸犯刑法第二百七十七條第一項之普通傷害罪，依同法第
    二百八十七條前段之規定，須告訴乃論。茲據告訴人丙○○具狀撤回對被告甲○○之告訴，有和解書一份在卷可稽，且告訴人丙○○於本院九十一年九月五日調
    查時當庭表明撤回對被告甲○○傷害告訴之意思（見本院九十一年九月五日訊問
    筆錄），揆之前揭說明，本件傷害部分原應諭知不受理之判決，然公訴意旨認此
    部份與前揭論罪科刑之妨害自由罪間有方法結果之牽連關係，屬裁判上一罪，故
    不另為不受理之諭知。
據上論斷，應依刑事訴訟法第二百九十九條第一項前段，刑法第二十八條、第三百零
二條第一項、第四十一條第一項前段、第七十四條第一款，罰金罰鍰提高標準條例第
一條前段、第二條，判決如主文。
本案經檢察官吳文政到庭執行職務。
中    華    民    國      九十一    年      十一      月        六      日
                                臺灣臺南地方法院刑事第六庭
                                    審判長法  官  陳欽賢
                                          法  官  石家禎
                                          法  官  林佩儒
右正本證明與原本無異
如不服本判決應於送達後十日內向本院提出上訴狀
                                          書記官  廖文靜
中    華    民    國      九十一    年       十一     月        七      日
附錄本案論罪科刑法條全文：
刑法第三百零二條第一項：私行拘禁或以其他方法，剝奪人之行動自由者，處五年以
                        下有期徒刑、拘役或三百元以下罰金。
